臺北高等行政法院判決　　　　　　　　　　　　　　　九十年度簡字第七九四六號
　　原　　　告　中國郵報社股份有限公司
　　代　表　人　甲○○
　　訴訟代理人　陳金泉律師
　　被　　　告　臺北市政府
　　代　表　人　乙○○市長）.
　　訴訟代理人　丙○○
右當事人間因勞動基準法事件，原告不服行政院勞工委員會中華民國九十年十月五日
台八十九勞訴字第○○一九六二一號訴願決定，提起行政訴訟，本院判決如左：
　　主  文
訴願決定及原處分均撤銷。
訴訟費用由被告負擔。
　　事  實
一、事實概要：原告從事新聞出版業，經其離職勞工胡立雪、趙才郁二人具函申訴未
    依勞動基準法第三十八條規定給付應休而未休之特別休假工資，被告所屬勞工局
    遂以八十九年一月十日北市勞二字第八九二○○一二三○○號函限令原告於文到
    十日內給付，嗣再以原告未為給付違反勞動基準法第三十八條之規定，依同法第
    七十九條第一款，以八十九年四月十三日府勞二字第八九○二六○六八○○號號
    處分書，處原告罰鍰二千元（即新台幣六千元）。原告不服提起訴願，遭決定駁
    回，遂提起行政訴訟。
二、兩造聲明：
　(一)原告聲明：原處分及訴願決定均撤銷。
　(二)被告聲明：駁回原告之訴。
三、兩造之陳述：
　(一)原告主張之理由：
  　1.查「當勞動契約終止時，勞工尚未休完之特別休假如係勞工應休能休而不休者
      ，則非屬可歸責於雇主之原因，雇主可不發給未休完特別休假日數之工資。」
      行政院勞工委員會（下稱勞委會）（八二）台勞動二字第四四０六四號函釋可
      資參照。勞工在同一事業單位繼續工作滿一定期間者，每年可享一定日數（七
      日至三十日）之帶薪休假，勞動基準法第三十八條將之稱為「特別休假」，與
      同法第三十七條之「法定休假」及第三十六條之「例假」有別。特別休假因終
      止契約而未休者，其應休未休之日數，雇主應發給工資，勞基法施行細則第二
      十四條第三款有所謂「應休未休特別休假工資」之規定。惟因終止契約原因非
      只一端，故勞工行政主管機關特以行政解釋限縮雇主之給付義務僅於終止之原
      因係可歸責於雇主始有之。若勞工自請辭職、自請退休，理論上因係勞工主動
      行使終止權，其可自行決定離職日期，故勞工本可待休畢特別休假後才離職，
      若勞工捨此不為因而留有未休之特別休假者，自無再責令雇主額外給予工資之
      理。原告從未否認原告員工胡立雪、趙才郁二人享有特別休假之權利，而係認
      該二人應休而未休特別休假非可歸責於原告，故原告無須依勞動基準法施行細
      則第二十四條第三款規定，發給未休之特別休假工資。
  　2.特別休假是由員工視需要提出申請，原告公司之員工就特別休假均屬處於應休
      得休之狀態。原告員工胡立雪、趙才郁係於八十八年十一月二十日提出辭呈而
      預告將於同年十二月七日辭職，此有辭呈及離職通知單足稽，則自預告日至該
      二人離職而終止勞動契約時，尚有十七日，仍有充裕之時間提出特別休假之申
      請而休畢，按該二人工作期間為一年三個月，依勞動基準法第三十八條第一款
      規定，特別休假僅七日，至離職終止勞動契約時未休完特別休假，該二人難謂
      不可歸責。
　  3.「查勞動基準法第三十八條特別休假之規定，旨在提供勞工休憩之機會，而非
      用以換取工資，更非藉此增加平均工資而多領退休金．．．」有勞委會八十七
      年九月廿三日台（八七）勞動二字第０四一六八三號函可稽。承前所述，胡立
      雪、趙才郁於其終止勞動契約前，均有時間可休畢其未休之特別休假但未休，
      卻於終止勞動契約後始請求原告給付未休之特別休假工資，無異是變相換取工
      資，顯與勞動基準法第三十八條特別休假立法意旨相違。
　(二)被告主張之理由：
    原告為新聞出版業，原告所屬勞工胡立雪、趙才郁等二人自八十七年八月二十日
    到職，雖該二人一天僅工作四小時，但仍為勞動基準法上所規定之勞工自無疑義
    ，而該二人於八十八年十一月七日離職時，工作已滿一年應享有特別休假之權利
    ，故該二人雖於工作一年又三個月後離職，惟亦應按一定比例由勞資雙方協商排
    定其特別休假，非得以該二人為兼職員工身分而剝奪其特別休假之權利，更非可
    謂胡立雪、趙才郁等二人已自請離職而拒絕給付特別休假工資。被告以八十九年
    一月十日北市勞二字第八九二○○一二三○○號函限令原告於文到十日內給付，
    迄未給付，違法事實洵堪認定，被告依據勞動基準法第七十九條第一款科處罰鍰
    ，依法尚無不合。
　　理  由
一、按「勞工在同一雇主或事業單位，繼續工作滿一定期間者，每年應依左列規定給
    予特別休假：一、一年以上三年未滿者七日。」「第三十六條所定之例假、第三
    十七條所定之休假及第三十八條所定之特別休假，工資應由雇主照給。雇主經徵
    得勞工同意於休假日工作者，工資應加倍發給。因季節性關係有趕工必要，經勞
    工或工會同意照常工作者，亦同。」「有左列行為之一者，處二千元以上二萬元
    以下罰鍰：一、違反‧‧‧第三十八條、第三十九條‧‧‧規定者。」為勞動基
    準法第三十八條第一款、第三十九條及第七十九條第一款所明定。次按「本法第
    三十八條之特別休假，依左列規定：一、計算特別休假之工作年資，應依第五條
    之規定。二、特別休假日期應由勞雇雙方協商排定之。三、特別休假因年度終結
    或終止契約而未休者，其應休未休之日數，雇主應發給工資。」勞動基準法施行
    細則第二十四條亦有明文。
二、本件被告以原告之離職勞工胡立雪、趙才郁自八十七年八月二十日到職，於八十
    八年十一月七日離職時，工作已滿一年應享有特別休假之權利，原告不得以該二
    人為兼職員工而剝奪其特別休假之權利，亦不得以該二人已自請離職而拒絕給付
    特別休假工資，其經被告以八十九年一月十日北市勞二字第八九二○○一二三○
    ○號函限令於文到十日內給付胡立雪、趙才郁之特別休假工資而未給付，遂依勞
    動基準法第七十九條第一款規定科處原告罰鍰二千元（即新台幣六千元），固非
    無見，惟原告主張其並未否認已離職勞工胡立雪、趙才郁享有特別休假之權利，
    僅認該二人未休完特別休假非可歸責於原告，故其無庸發給未休完特別休假日數
    之工資等語。按勞動基準法第三十八條特別休假之規定，旨在提供勞工休憩之機
    會，而非用以換取工資，故當勞動契約終止時，勞工尚未休完之特別休假如係勞
    工應休能休而不休者，其非可歸責於雇主，雇主可不發給未休完特別休假日數之
    工資。查原告之勞工胡立雪、趙才郁工作期間為一年三個月，依法其特別休假僅
    各七日，該二人均於八十八年十一月二十日以計畫次年出國留學，無暇繼續工作
    為由提出辭呈，預告將於同年十二月七日辭職，有辭呈及離職通知單影本在卷可
    稽，自提出辭呈次日至該二人離職前一日，尚有十六日，足供休完其特別休假；
    況該二人因生涯規畫自請辭職，離職日為其自定，亦非不能規劃足夠休畢特別休
    假之離職日。是原告主張該二人至至離職終止勞動契約時未休完特別休假，非可
    歸責於原告，應屬可採。被告未查明本件有無可歸責原告之事由，僅依胡立雪、
    趙才郁之申訴函稱原告以彼等為兼職員工給年假及工資，逕命原告給付特別休假
    工資，進而以原告未依限給付科處罰鍰，自有違誤，訴願決定未予糾正，亦欠妥
    適，自應由本院將訴願決定及原處分均撤銷，爰不經言詞辯論為之（本件適用簡
    易訴訟程序）。
三、據上論結，本件原告之訴為有理由，依行政訴訟法第二百三十三條第一項、第九
    十八條第三項前段，判決如主文。
中　　華　　民　　國　　九十一　　　年　　　十二　　　月　　二十七　　　日
                 臺 北 高 等 行 政 法 院   第 四 庭
                                    法  官　楊 莉 莉
右為正本係照原本作成。
本件以訴訟事件所涉及之法律見解具有原則性者為限，始得於本判決送達後二十日
內向本院提出上訴狀並表明上訴理由，如已於本判決宣示後送達前提起上訴者，應
於判決送達後二十日內補具上訴理由（均按他造人數附繕本），且經最高行政法院
許可後方得上訴。
中　　華　　民　　國　　九十一　　　年　　　十二　　　月　　二十七　　　日
            　　　　　　　　　　    書記官  黃 舜 民
